【裁判字號】    97,訴,2011
【裁判日期】    970915
【裁判案由】    違反毒品危害防制條例
【裁判全文】
臺灣彰化地方法院刑事判決              97年度訴字第2011號
公  訴  人  臺灣彰化地方法院檢察署檢察官
被      告  甲○○
上列被告因違反毒品危害防制條例案件，經檢察官提起公訴（97
年度毒偵字第2090號），本院逕以簡式審判程序判決如下：
    主  文
甲○○施用第一級毒品，累犯，處有期徒刑玖月。扣案之注射針
筒壹支沒收。
    犯 罪 事 實
一、甲○○前於民國94年間，因施用第一、二級毒品案件，經臺
    灣高等法院臺中分院以94年度上訴字第2162號刑事判決，分
    別判處有期徒刑8 月、6 月，並定應執行刑為有期徒刑1 年
    確定（第1 案）；又因詐欺、偽造文書等案件，經本院分別
    以95年度斗簡字第571 號、95年度易字第981 號刑事判決判
    處有期徒刑3 月、4 月確定，並經減刑後定應執行刑為有期
    徒刑3 月確定，與前開第1 案接續執行，甫於96年7 月16日
    縮刑期滿執行完畢。又於88年間因施用毒品案件，經本院以
    88年度少調字第900 號裁定送觀察、勒戒後，認無繼續施用
    毒品傾向，於89年2 月22日執行完畢釋放，再於89年間因施
    用毒品案件，經本院以89年度少毒聲字第7 號裁定令入戒治
    處所施以強制戒治1 年，因執行成效良好，認無繼續戒治必
    要，於90年6 月26日停止其處分釋放出所，所餘戒治期間並
    付保護管束，迄於90年9 月8 日保護管束期滿未經撤銷而視
    為執行完畢。詎仍不知悔改，明知海洛因業經公告為毒品危
    害防制條例第2 條第2 項所列管之第1 級毒品，不得非法持
    有、施用，竟於前揭強制戒治期滿釋放後5 年內之94年間，
    即再因施用第一、二級毒品案件，經臺灣高等法院臺中分院
    以94年度上訴字第2162號，判處應執行有期徒刑1 年確定後
    ，復基於施用第一級毒品海洛因之犯意，於97年5 月11日下
    午5 時許，在其當時位於彰化縣埤頭鄉○○村○○路137 號
    住處內，以將海洛因摻水置入其所有針筒內注射方式，施用
    第一級毒品海洛因1 次。嗣於97年5 月12日下午4 時40分許
    ，因與友人駕車行經彰化縣社頭鄉○○村○○路○ 段65號前
    ，行蹤可疑遭警盤查，經警目視該自小客車右側車門置物箱
    內有注射針筒1 支，懷疑甲○○有施用海洛因之嫌疑，經甲
    ○○同意採尿送驗後，呈嗎啡陽性反應，且扣得其所有，供
    其於前揭時、地施用海洛因所用之注射針筒1支。
二、案經彰化縣警察局田中分局報告臺灣彰化地方法院檢察署檢
    察官偵查起訴。
    理  由
一、本件被告甲○○所犯係死刑、無期徒刑、最輕本刑為3 年以
    上有期徒刑以外之罪，其於準備程序就前揭被訴事實為有罪
    之陳述，經受命法官告知簡式審判程序之旨，並聽取其與公
    訴人之意見後，本院認無不得或不宜改依簡式審判程序進行
    之處，爰依刑事訴訟法第273 條之1 第1 項、第284 條之 1
    ，裁定本案由受命法官獨任進行簡式審判程序，合先敘明。
二、上揭犯罪事實，迭據被告於警詢及本院審理時坦承不諱，且
    其於97年5 月12日為警查獲時所採集之尿液，經臺灣彰化地
    方法院檢察署委託警方送請詮昕科技股份有限公司檢驗結果
    ，確呈嗎啡陽性反應，此有彰化縣警察局田中分局97年5 月
    12日委託檢驗尿液代號與真實姓名對照單、詮昕科技股份有
    限公司97年5 月26日濫用藥物尿液檢驗報告各1 紙在卷可稽
    （毒偵卷第17頁、第42頁），此外，尚有注射針筒1 支扣案
    足資佐證，被告前開不利於己之自白，核與事實相符。
三、按犯毒品危害防制條例第10條施用第1 級毒品之罪者，檢察
    官應先聲請法院裁定將被告令送勒戒處所觀察、勒戒，經觀
    察、勒戒後，認無繼續施用毒品傾向者，應即釋放，並為不
    起訴之處分或不付審理之裁定；認有繼續施用毒品傾向者，
    應由檢察官裁定聲請法院裁定令入戒治處所施以強制戒治，
    且經強制戒治執行完畢釋放後，5 年內再犯第10條之罪，檢
    察官應依一般刑事訴訟程序予以起訴論罪科刑，此觀諸毒品
    危害防制條例第20 條 第1 項、第2 項、第23條第2 項前段
    規定自明。次按修正毒品危害防制條例就施用毒品者，僅於
    「初犯」及「5 年後再犯」二種情形，有其追訴條件之限制
    ，即須於初犯經觀察、勒戒或強制戒治釋放後，5 年內均無
    施用毒品之行為，始能認其前所實施之觀察、勒戒或強制戒
    治已足遮斷毒癮，而得於5 年後再犯時，再予適用初犯之規
    定，重行觀察、勒戒等程序；倘5 年內已經再犯，被依法追
    訴處罰，縱其第3 次（或第3 次以上）施用毒品之時間在初
    犯釋放5 年以後，即與「5 年後再犯」之情形有別，且因已
    於「5 年內再犯」，顯見其再犯率甚高，原實施觀察、勒戒
    或強制戒治，已無法收其實效，而無5 年戒斷期之存在，自
    無再經觀察、勒戒及強制戒治之必要，應由檢察官逕行起訴
    （最高法院95年度台非字第59號判決、95年度台非字第65號
    判決及95年度第7 次刑事庭會議決定足資參照）。查本件被
    告前於88年間因施用毒品案件，經本院以88年度少調字第90
    0 號裁定送觀察、勒戒後，認無繼續施用毒品傾向，於89年
    2 月22日執行完畢釋放，再於89年間因施用毒品案件，經本
    院以89年度少毒聲字第7 號裁定令入戒治處所施以強制戒治
    1 年，因執行成效良好，認無繼續戒治必要，於90年6 月26
    日停止其處分出所，所餘戒治期間並付保護管束，迄於90年
    9 月8 日保護管束期滿未經撤銷而視為執行完畢；復於94年
    間因施用毒品案件，經臺灣高等法院臺中分院以刑事判決判
    處有期徒刑8 月、6 月，並定其應執行刑為有期徒刑1 年確
    定之事實，有臺灣高等法院被告前案紀錄表、臺灣彰化地方
    法院檢察署刑案資料查註紀錄表各1 份附卷可參，揆諸前開
    最高法院判決，因被告在90年後之5 年內，業有施用毒品之
    行為，則本次被告於97年間再次施用毒品，即與5 年後再犯
    之情形有別，自應逕行起訴。
四、查海洛因為毒品危害防制條例第2 條第2 項所明定之第1 級
    毒品，是核被告所為，係犯同條例第10條第1 項之施用第1
    級毒品罪。被告於此期間內持有第1 級毒品並進而施用，其
    持有之低度行為應為施用之高度行為所吸收，不另論持有毒
    品之罪。又被告前於94年間因施用毒品案件，經臺灣高等法
    院臺中分院以94年度上訴字第2162號刑事判決判處有期徒刑
    8 月、6 月，並定應執行刑為有期徒刑1 年確定，又因詐欺
    、偽造文書等案件，經本院分別以95年度斗簡字第571 號、
    95年度易字第981 號刑事判決判處有期徒刑3 月、4 月確定
    ，並經減刑後定應執行刑為有期徒刑3 月確定，與前開第1
    案接續執行，甫於96年7 月16日縮刑期滿執行完畢等情，有
    臺灣彰化地方法院檢察署刑案資料查註紀錄表及臺灣高等法
    院被告前案紀錄表各1 份在卷可憑，其於前開有期徒刑執行
    完畢後，5 年內故意再犯本件最重本刑為有期徒刑以上之罪
    ，為累犯，應依刑法第47條第1 項之規定，加重其刑。爰審
    酌被告前有施用毒品之不良素行，歷經觀察、勒戒及戒治程
    序後，仍未能徹底戒絕毒品，顯見意志不堅，有失政府制定
    毒品危害防制條例之立法美意，本不宜寬貸，惟念其施用毒
    品乃自戕一己之身體健康，尚未害及他人，且犯後坦承犯行
    ，暨其施用毒品之犯罪動機、目的、僅施用1 次及其智識程
    度、生活狀況等一切情狀，量處如主文所示之刑，以示懲戒
    。至扣案之注射針筒1 支，為被告所有，供其於前揭時、地
    施用海洛因1 次，業據被告自承在卷，爰依刑法第38條第 1
    項第2款規定，宣告沒收之。
據上論斷，應依刑事訴訟法第273 條之1 第1 項、第299 條第 1
項前段，毒品危害防制條例第10條第1 項，刑法第11條前段、第
47條第1 項、第38條第1項第2款，判決如主文。
本案經檢察官王元郁到庭執行職務。
中    華    民    國    97    年    9     月    15    日
                  刑事第八庭    法   官  簡婉倫
以上正本證明與原本無異。
如不服本判決，應於送達後10日內向本院提出上訴狀，上訴書狀
應敘述具體理由（須附繕本）。
中    華    民    國    97    年    9     月    15    日
                                書記官   林盛輝
附錄本案論罪科刑法條：
毒品危害防制條例第10條
施用第一級毒品者，處 6 月以上 5 年以下有期徒刑。
施用第二級毒品者，處 3 年以下有期徒刑。


司法院資訊處製作；財團法人民間司法改革基金會備份。
